臺灣臺北地方法院民事判決　　　　　　93年度重訴字第1021號
原　　　告　力欉實業有限公司
法定代理人　乙○○
訴訟代理人　林見軍律師
被　　　告　甲○○
訴訟代理人　邱昱宇律師
上列當事人間請求侵權行為損害賠償事件，由刑事庭移送前來（
本院九十二年度重附民字第二七號裁定），本院於中華民國九十
四年九月二十日言詞辯論終結，判決如下：
    主      文
被告應給付原告新臺幣捌佰拾萬肆仟柒佰元，及自民國九十
二年六月十二日起至清償日止，按週年利率百分之五計算之利息
。
訴訟費用由被告負擔。
本判決於原告以新臺幣貳佰柒拾捌萬元為被告供擔保後，得為假
執行。但被告以新臺幣捌佰拾萬肆仟柒佰元為原告預供擔保
，得免為假執行。
    事實及理由
甲、程序方面：
  一、按解散之公司，於清算範圍內，視為尚未解散，公司法第
      25條定有明文。又公司雖經主管機關命令解散，但未清算
      終結，仍有當事人能力，最高法院八十二年度台上字第二
      號裁判可資參照。經查原告雖於九十一年八月十四日經經
      濟部核准解散登記在案（本院卷第九十六頁），但尚未清
      算，業經本院依職權向台灣彰化地方法院查明屬實，故有
      當事人能力，合先敘明。
  二、次按訴狀送達後，原告不得將原訴變更或追加他訴，但請
      求之基礎事實同一或減縮應受判決事項之聲明者，不在此
      限，民事訴訴法第255條第1項第2款、第3款定有明文。經
      查：
    (一)原告起訴時聲明「被告應給付原告新臺幣（下同）八百六
      十萬元，及自民國（下同）九十一年一月一日起至清償日
      止，按年息百分之五計算之利息」，嗣於九十四年七月四
      日本院審理時更正為「被告應給付原告八百三十三萬四千
      七百元，及自附帶民事起訴狀繕本送達被告之翌日起至清
      償日止，按年息百分之五計算之利息」，核屬減縮應受判
      決事項之聲明，依民事訴訟法第255條第1項第3款規定，
      並無不合，應予准許，合先敘明。
    (二)原告起訴主張侵權行為之損害賠償請求權，嗣於九十四年
      九月二十日本院審理時併主張債務不履行損害賠償請求權
      ，核屬本於同一業務侵占之基礎事實，依民事訴訟法第
      255條第1項第2款規定，亦無不合，併予敘明。
乙、實體方面：
一、原告主張：被告為原告之總經理，負責至越南掌理原告之子
    公司即慶源木業有限公司（下稱慶源公司）之營運事宜。詎
    被告竟基於意圖為自己不法所有之概括犯意，自八十八年四
    月底起至九十年七月底止，將慶源公司所生產製造之木製產
    品侵占入己，並將之運回臺灣而銷售予泰舜傢俱有限公司（
    下稱泰舜公司），迄九十年八月底，合計銷售總金額達八百
    三十三萬四千七百元。爰依侵權行為及債務不履行之法律關
    係，請求被告賠償八百三十三萬四千七百元及法定遲延利息
    等語。並聲明：(一)被告應給付原告八百三十三萬四千七百元
    ，及自九十二年六月十二日起至清償日止，按週年利率百分
    之五計算之利息。(二)原告願供擔保，請准宣告假執行。
二、被告則以：被告賣予泰舜公司的木製傢俱半成品零件，係另
    外向越南之羅林公司購買庫存木料，並委託晉發木業製造工
    業合作社（下稱晉發合作社）、雙德林業製造社（下稱雙德
    製造社）代工；惟因晉發合作社、雙德製造社並無出口執照
    ，故被告與慶源公司簽訂委託出口合約，借用慶源公司名義
    辦理出口報關，以便於被告所有之木製品自越南出口至臺灣
    ，同時可提升慶源公司出口業績。倘若被告係侵占慶源公司
    之木製品，亦非侵占原告之所有權，且原告於九十一年八月
    十四日已解散，不具當事人能力等語，資為抗辯。並聲明：
    (一)原告之訴駁回。(二)如受不利之判決，願供擔保請准宣告免
    為假執行。
三、兩造不爭執之事實：
  (一)被告為原告之總經理，負責至越南掌理原告之子公司即慶源
    公司之營運事宜。
  (二)自八十八年四月底起至九十年七月底止，被告多次以慶源公
    司名義出口木製產品運回臺灣銷售予泰舜公司，迄九十年八
    月底，合計銷售總金額八百六十五萬四千七百元；其中有二
    筆款項，係以支票託收方式入存入原告設於慶豐銀行000
    000000000000號帳戶，並於八十八年八月十八
    日及八十八年九月一日兌現：(1)發票日八十八年八月十七日
    、票號為ＣＡ0000000號、面額為二十萬元，(2)發票
    日為八十八年八月三十一日、票號為ＣＡ0000000號
    、面額為十二萬元。其餘八百三十三萬四千七百元部分款項
    ，被告並未交付予原告。
  (三)被告前開行為，業經台灣高等法院論以業務侵占罪並判決有
    期徒刑一年確定，有該院九十三年度上易字第一四七三號刑
    事判決一份附卷可稽（本院卷第八八至九三頁）。
四、原告主張其委任被告，處理越南慶源公司事務，約定被告應
    將慶源公司所生產之木製產品全部運回台灣交付予原告等語
    ，惟被告則否認之。經查：
  (一)證人即原告股東王俊傑於刑事案件偵查中結證稱：股東約定
    慶源的貨要全數交給原告，沒有簽約，只有口頭約定等語；
    嗣其於本院刑事庭調查時亦結證稱：慶源公司為原告的子公
    司，原告是概括承受慶源公司，全體股東包括被告、乙○○
    、我、鄭天福、劉慶龍，有口頭約定慶源公司的貨只能銷回
    給台灣的原告等語；又證人即原告股東鄭天福亦於本院刑事
    庭審理時結證稱：股東間有約定慶源公司的東西都要銷回原
    告，因為慶源公司是原告轉投資的公司等語；另證人即原告
    股東乙○○亦於台灣高等法院刑事庭審理時證稱：原告投資
    越南的慶源公司，財務及會計由被告統籌辦理，被告是原告
    派在越南慶源公司之負責人，股東間約定不能將慶源公司之
    貨品賣給原告以外之人等語。且被告於偵查中與本院刑事庭
    審理中亦自承其係領取原告薪資，申報所得稅之薪資所得亦
    係來自原告，而原告係提供原物料，供在越南的慶源公司加
    工成傢俱，再銷回台灣，慶源公司的貨物僅能銷給原告等語
    ，有前揭台灣高等法院刑事判決可證。
  (二)次查被告曾於九十年八月二十三日書立切結書一份，聲明「
    台灣力淙（力欉）有限公司投資越南蜆港市敏泰廠昌慶源木
    業廠，茲切結該廠自一九九九年元月起至二００一年八月份
    ，實質投資生產的產品，確實出貨給台灣力淙（力欉），未
    曾以該廠實質生產的產品出貨給其他商家。如有該等情事（
    出貨給其他商家），本人願負全額賠償」，有切結書影本一
    份附卷可稽（本院卷第一七四頁），且被告亦不爭執該切結
    書之證據能力，足證原告所主張此部分之事實為真正，兩造
    間確實存在委任關係，被告應將慶源公司所生產之木製產品
    全部運回台灣交付予原告。是被告所辯，並無理由。
五、原告主張被告違反前揭委任契約約定，擅自將慶源公司所生
    產製造之木製產品運回台灣銷售予泰舜公司，迄九十年八月
    底，合計銷售總金額八百三十三萬四千七百元，而將該等販
    賣所得款項侵占入己等語；惟被告則否認之，辯稱：該等木
    製傢俱半成品零件，係被告另外向越南之羅林公司購買庫存
    木料，並委託晉發合作社、雙德製造社代工，被告並與慶源
    公司簽訂委託出口合約，借用慶源公司名義辦理出口報關，
    以便於被告所有之木製品自越南出口至臺灣，同時可提升慶
    源公司出口業績云云。
  (一)衡諸一般交易常情，以慶源公司名義出口至台灣之木製傢具
    ，應認為係慶源公司所製造之產品，從而依照兩造之約定，
    被告應將該等產品交付予原告。然被告既辯稱該等傢具並非
    慶源公司所製造，而係被告個人所製造，從而不須交付予原
    告云云，則被告就此應負舉證責任，以證明其抗辯為真實。
  (二)經查被告雖提出其與羅林公司所簽之買賣合約書及其譯本影
    本各一份（本院卷第一二四至一二八頁），其簽約日為八十
    七年三月十五日，並自是日起生效，且該合約第四條約定之
    交貨時間係八十七年十月三十日以前；惟查被告僅於八十七
    年六月二十五日給付價金一萬美元予羅林公司，業據被告提
    出收據影本為證（詳前揭台灣高等法院刑事判決），則被告
    既僅購買價值一萬美金之少量木材，何以能夠自行生產自八
    十八年四月底起至九十年七月底止銷售予泰舜公司之全部傢
    俱？被告雖於本院審理時辯稱：「因該公司經營不善瀕臨破
    產，被告始與該公司簽約購買整廠庫存殘餘木料，其後再依
    實際出貨情形以現金交易，如何又何須取得收據？」然查被
    告就其抗辯之事實既負有舉證責任，則當被告無法提出確實
    證明方法時，無論其不能舉證之原因為何，本院無從認定其
    抗辯事實為真正。從而被告既不能提出自八十八年間起至九
    十年七月底止支付款項予羅林公司之相關支出單據，則據此
    尚不足以證明被告自八十八年四月底起至九十年七月底止確
    有向羅林公司訂購木料用以製作傢俱之事實。
  (三)次查被告雖又提出與晉發合作社、雙德製造社簽訂之經濟合
    約影本各一份（本院卷第三九頁至第四九頁、第二十四頁至
    第三十八頁），前者合約簽訂及生效日期為八十八年七月二
    十日，有效期限至八十九年七月三十日止，後者為八十七年
    五月四日簽訂，有效期限至九十年五月四日止；該等合約並
    均有附件即交接點收表，記載晉發合作社、雙德製造社即Ａ
    方收款者簽名，與被告即Ｂ方驗收簽名，晉發合作社金額共
    一萬四千二百五十六美元，雙德製造社共十五萬四千二百六
    十九點五美元。惟查據此雖足以證明被告曾委託晉發合作社
    、雙德製造社代工、被告並支付代工費用，但尚不足以證明
    被告所交付予該等代工社製造傢具之木材，屬於被告個人所
    有；蓋因被告同時身為原告之總經理，並負責處理慶源公司
    事務，從而單憑上開經濟合約，實無從認定被告所交付代工
    之木材，究竟為慶源公司所有或被告個人所有，因此亦無從
    認定被告個人確實取得該等木製傢具所有權。
  (四)又查被告出售木製品予泰舜公司所得款項中，有二筆款項係
    存入原告公司帳戶，已如前述，並為被告所不爭執。被告於
    本院審理時雖辯稱：「當時被告打算將吳建國介紹成為原告
    公司的客戶，所以就將該二筆交易列為原告與吳建國之間的
    交易，所以錢就存入原告帳戶。其餘八百多萬是被告個人與
    吳建國間的交易，與原告無關」云云。然查被告若果真自行
    生產系爭木製品並借用慶源公司名義出售泰舜公司，則衡諸
    常情，被告為原告介紹客戶之方法甚多，豈有將自己應收貨
    款之支票存入原告之銀行帳戶並使原告兌領之理？是被告所
    辯，並不可信。
  (五)末查被告另提出與慶源公司簽訂之出口委託合約書（本院卷
    第十六至第二三頁），其委託人係被告，受委託人則係慶源
    公司，並由黃耀芬代表慶源公司簽訂上開合約。然查被告於
    本院刑事庭審審理時自承可以控制慶源公司之營運，黃耀芬
    係名義上負責人，必須受其指揮，且上開合約除被告之外，
    臺灣並無其他股東知悉此事，況依越南當地之規定是不可以
    代理他人辦理出口等情，亦經證人黃耀芬於本院刑事庭審理
    時證述無誤，有前開台灣高等法院刑事判決可按，則本院無
    從僅憑上開委託出口合約書，而認定慶源公司確實受被告之
    委託而代為出口系爭木製品。
  (六)綜上所述，被告不能舉證證明系爭木製傢具為被告個人所製
    造，亦不能證明被告委任慶源公司出口系爭傢具，從而慶源
    公司以自己公司名義出口至台灣之木製傢具，應認為係慶源
    公司所製造，從而依照兩造之約定，被告應將該等產品交付
    予原告。
六、按受任人因處理委任事務有過失，或因逾越權限之行為所生
    之損害，對於委任人應負賠償之責，民法第五百四十四條定
    有明文。次按因故意或過失，不法侵害他人之權利者，負損
    害賠償責任；故意以背於善良風俗之方法，加損害於他人者
    亦同，民法第一百八十四條第一項亦有明文。經查被告為原
    告之總經理，受原告委任至越南處理原告之子公司即慶源公
    司之營運事宜，既約定慶源公司所製造之產品，僅能運回台
    灣交付予給原告，惟被告竟故意違反原告之指示，將本件木
    製傢具另行銷售予台灣泰舜公司，並侵占買賣價金，致原告
    喪失依已定之計畫可得預期之利益八百三十三萬四千七百元
    ；且被告之行為，亦屬於故意以背於善良風俗之方法，致原
    告遭受純粹經濟上損失，故原告依民法第五百四十四條、第
    一百八十四條第一項後段規定，請求被告給付八百三十三萬
    四千七百元及法定遲延利息，為有理由，應予准許。
七、本件兩造分別陳明願供擔保，請宣告准予假執行或免為假執
    行，核無不合，爰分別酌定相當之擔保金額，予以准許。
丙、據上論結，本件原告之訴為有理由，依民事訴訟法第七十八
    條、第三百九十條第二項、第三百九十二條，判決如主文。
中　　華　　民　　國　　94　　年　　10 　 月　　4 　　日
                           民事第六庭    法　官　邱  琦
以上正本係照原本作成。
如對本判決上訴，須於判決送達後20日內向本院提出上訴狀
中　　華　　民　　國　　94　　年　　10  　月　　7　　日
                                         書記官　林秀妙
註：民事訴訟法第392條
法院得宣告非經原告預供擔保，不得為假執行。
法院得依聲請或依職權，宣告被告預供擔保，或將請求標的物提
存而免為假執行。
依前項規定預供擔保或提存而免為假執行，應於執行標的物拍定
、變賣或物之交付前為之。
